臺北高等行政法院簡易判決
　　　　　　　　　　　　　　　　　　 95年度簡字第00975號
原　　　告　甲○○
被　　　告　臺北市政府
代　表　人　乙○○（市長）
上列當事人間因就業服務法事件，原告不服行政院勞工委員會中
華民國95年11月7 日勞訴字第0950041604號訴願決定，提起行政
訴訟。本院判決如下：
　　主  文
原告之訴駁回。
訴訟費用由原告負擔。
　　事實及理由
一、程序說明：
    本件因屬不服行政機關所為罰鍰處分而涉訟，其標的之金額
    為新臺幣（下同）3萬元，係在20萬元以下，依行政訴訟法
　　第229 條第1 項第2 款、第2 項規定及司法院民國（下同）
　　92年9 月17日（92）院臺廳行一字第23681 號令，應適用簡
　　易程序，本院並依同法第223 條第1 項規定，不經言詞辯論
　　，逕行裁判。
二、事實概要：
    原告聘僱之菲律賓籍外國人DE GUZMAN NORMA BELIR （護照
    號碼：QQ0000000 ，下稱D 君) 乙名，原經核准於台北市○
    ○區○○路2 段65號5 樓之2 住處，從事家庭看護工工作，
    卻至台北市中正區○○○路○ 段38號原告經營之「尋寶跳蚤
    屋」，從事整理等許可以外之工作，案經台北市政府警察局
    中正第二分局（下稱中正第二分局），於95年7 月10日上午
    11時許，當場查獲，移由被告審查屬實，乃依就業服務法第
    57條第3 款及第68條第1 項規定，作成95年8 月2 日府勞二
    字第09535796500 號裁處書處原告罰鍰3 萬元（下稱原處分
    ）。原告不服，提起訴願，遭決定駁回，遂向本院提起行政
    訴訟。
三、兩造聲明：
  (一)原告聲明求為判決：
    1.訴願決定及原處分均撤銷。
    2.訴訟費用由被告負擔。
  (二)被告聲明求為判決：
    1.原告之訴駁回。
    2.訴訟費用由原告負擔。
四、兩造之爭點：
　(一)原告主張之理由：
    原告聘僱外勞看護患有失智症之父親，因父親居住之套房空
    間，無法容納看護工居住，遂安排其居住上址「尋寶跳蚤屋
    」之附屬房間，每日由哥哥將父親載至店中由看護照顧，看
    護僅照顧父親，並無在店內工作，且由失智的爸爸製作筆錄
    實屬不妥，父親精神狀況極不穩定，希望能體恤民情網開一
    面撤銷處分。
　(二)被告主張之理由：
    1.查聘僱外國人工作，不得妨礙本國人之就業機會、勞動條
      件、國民經濟發展與社會安定。是為就業服務法第42條所
      明定。故就業服務法第43條復規定：「除本法另有規定外
      ，外國人未經雇主申請許可，不得在中華民國境內工作。
      」自有政策上之需求。且依行政院委員會88年8 月2 日88
      職外字第710140號及91年7 月24日勞職外字第0910205078
      號解釋令規定，違反本法第57條第3 款之「『雇主指派所
      聘僱之外國人從事許可以外之工作』1.、(1)本款之雇主係
      指名義上之雇主。且在雇主明示或默示下，居於代雇主行
      使對外勞管理監督地住之人，所為指派外勞從事許可以外
      工作之行為，亦視為雇主之指派行為。(2)除積極指派行為
      外，亦包括在『明知或可得而知』之情形下，消極容忍之
      行為。」又依行政程序法第43條規定：「行政機關為處分
      或其他行政行為，應斟酌全部陳述與調查事實及證據之結
      果，依論理及經驗法則判斷事實之真偽，並將其決定及理
      由告知當事人。」併此敘明。
    2.中正第二分局於95年7 月10日與原告父親林成章談話筆錄
      其問答欄略以：「（問：你女兒有無指派D 君至別處所從
      事未經核准的工作？有無付D 君薪水及應有的休息？）答
      ：沒有，‧‧‧因D 君住在店裡，看店裡客人很多，自己
      就很自動幫我女兒整理，每個月有給D 君薪資約16,000元
      的薪資……」。又檢視林成章於警訊筆錄中之陳述，並無
      言不及意，答非所問之情事，且原告於起訴狀內稱「因父
      親居住於小套房，無法容下看護之居住，因此安排看護居
      住於本人所開設小店之附屬房間，每天由哥哥將父親載至
      店中由看護照顧。」亦與林成章筆錄「我本身是自己一人
      居住在臺北縣板橋市○○路○ 段365 -1號8 樓。因我板橋
      住處無多餘房間可供該外勞居住，所以她都居住在臺北市
      中正區○○○路○ 段38號『尋寶跳蚤屋』店內3 樓。」互
      核相符。原告指派所聘僱之外國人從事許可以外之工作，
      事實已臻明確。
    3.次查，D 君從事許可外工作雖為本人主動幫忙，然D 君既
      於原告經營之店內工作，原告及其家屬等應顯然處於明知
      或可得而知之情況下，卻消極容忍而未加阻止。參諸行政
      院勞工委員會91年7 月24日勞職外字第0910205078號解釋
      令之意旨，渠等行為之不法程度應與積極指派D君從事許
      可外工作之行為等價，符合就業服務法第57條第3 款所稱
      「指派」之要件。綜上所陳，本件原告違法事實至為明顯
      ，原處分並無不當及違誤，原告之訴為無理由。
五、得心證之要領:
(一)、按「雇主聘僱外國人在中華民國境內從事之工作，除本法另
    有規定外，以下列各款為限：1 、……10、為因應國家重要
    建設工程或經濟社會發展需要，經中央主管機關指定之工作
    。……從事前項工作之外國人，其工作資格及審查標準，由
    中央主管機關會商中央目的事業主管機關定之。」、「雇主
    聘僱外國人不得有下列情事：1 、………3 、指派所聘僱之
    外國人從事許可以外之工作。……。」、「違反……第57條
    第3 款……規定者，處3 萬元以上15萬以下罰鍰。」分別為
    就業服務法第46條第1 項第10款、第2 項、第57條第3 款及
    第68條第1 項定有明文。次按「本標準依就業服務法（以下
    簡稱本法）第46條第2 項規定訂定之。」、「外國人受聘僱
    從事本法第46條第1 項第8 款及第9 款規定之工作，其工作
    內容如下：1 、……2 、家庭幫傭工作：在私人家庭從事房
    舍清理、食物烹調、家庭成員起居照料或其他與家事服務有
    關工作。」、「中央主管機關依本法第46條第1 項第10款規
    定指定之工作，其工作內容如下：1 、……4 、家庭看護工
    作：在私人家庭從事身心障礙者或病患日常生活照顧等相關
    事務工作。……」為外國人從事就業服務法第46條第1 項第
    8 款至第11款工作資格及審查標準第1 條、第3 條第2 款及
    第4 條第4 款所明定。又「按家庭監護工（即家庭看護工）
    之開放引進，主要在幫助有重度殘障、癱瘓中風或重大病患
    之家庭『照顧此類親屬』，即其監護範圍主要係在『照顧』
    重病受監護人，若為照顧重病受監護人所必須之相關生活照
    料工作，例如：為受監護人在許可地點膳食、餵食受監護人
    、洗滌衣物、清潔環境等不涉及營利性質者，自可視原許可
    監護工作之範圍」、「本法第57條第3 款『指派所聘僱之外
    國人從事許可以外之工作』…本款之雇主係指名義上之雇主
    。………除積極的指派行為外，亦包括在『明知或可得而知
    』之情形下，消極容認之行為。…審理案件時常發生雇主表
    示不知情，惟依客觀事實有以下情形者，可認定有本款之適
    用：雇主在『工作現場』，雖表示『不知情』，然其『可得
    而知』外國人從事許可以外之工作，應阻止而不阻止，視同
    積極行為之違法。」復經行政院勞工委員會88年8 月2 日88
    職外字第710140號及91年7 月24日勞職外字第0910205078
    號函解釋有案。
(二)、查原告依法聘僱之菲律賓籍外國人D君，原經核准於台北市
    中山區○○路○段65號5樓之2，從事家庭看護工工作，惟原
    告卻任由D君至上址「尋寶跳蚤屋」從事整理等許可以外之
    工作，案經中正第二分局於95年7 月10日上午11時許，當場
    查獲，有調查筆錄、外勞居留資料查詢─明細內容顯示畫面
    、外籍勞工業務檢查表、外國人動態資料查詢系統─藍領外
    國人詳細資料等件在原處分卷可稽，堪信為真實。
(三)、原告雖主張因核准之地點，空間有限，無法容納D君居住，
    遂安排其居住上址「尋寶跳蚤屋」，並無在店內工作，且由
    失智的父親製作筆錄，實屬不妥云云。惟查:
  1.就業服務法禁止所聘僱之外國人從事申請許可以外之工作，
    旨在保障國民工作權、維持社會秩序而避免妨礙本國人之就
    業機會、勞動條件、國民經濟發展及社會安定。故立法採申
    請許可制，就申請者之資格條件與外國人之工作類別、項目
    、人數、期間及工作地點均列為須經許可內容，並課雇主監
    督與管理外國人之義務與責任，此揆諸就業服務法第42條及
    首揭規定意旨自明。是原告既以家庭看護工名義申請聘僱D
    君從事照顧其父林成章之工作，D 君所得從事之工作內容自
    當以照顧受看護人所必須之相關生活照料工作者為限。
  2.受看護人林成章於95年7月10日在中正第二分局經警詢以:
    「警方今日11時10分許在台北市中正區○○○路○段38號『
    尋寶跳蚤屋』店查獲到1名外勞正在從事整理準備營業的工
    作，該名外勞是誰？你是否認識？何人指派她至該處所工作
    的？」答稱：「該名外勞叫DEGUZMAN NORMA BELIR。她是我
    女兒甲○○申請來台做監護工，是來照顧我的。... 有時店
    內在忙或是剛要開店營業時，我又不需特別照顧時，就請她
    幫忙一下。」問：「你女兒所申請合法外勞工作地點是在何
    處？」答：「她工作地點是在我女兒台北市○○區○○路2
    段65號5樓之2住處。我本身是自己1人居住在台北縣板橋市
    ○○路○段365-1號8樓。因我板橋住處無多餘房間可供該外
    勞居住，所以她都居住在台北市中正區○○○路○段38號『
    尋寶跳蚤屋』店內3樓。」問：「你女兒有無指派外勞至別
    處所從事未經核准的工作？有無付該外勞薪水及應有的休息
    ？」答：「沒有，她一直都是在照顧我，是因為有時我女兒
    店內繁忙及要營業時，因她住在店裡，看店裡客人很多，自
    己就很自動幫我女兒整理，每個月有給她薪資約16,000元的
    薪資，... 」等語，可知，外勞D君確有於上址『尋寶跳蚤
    屋』店內從事整理工作。
  3.受看護人林成章之病情為: 「記憶力減退，方向感喪失，有
    幻覺和妾想，日常生活需人照料」等情，有台北榮民總醫院
    診斷證明書乙件在原處分卷可徵，是林成章尚未達沒有反應
    或毫無理解力之程度，要堪憑認。而上開警訊內容與方向感
    並無關連。參以受看護人林成章之陳述與原告之陳述: 「因
    爸爸居住於小套房，無法容下看護之居住，因此安排看護居
    住於本人所開設小店之後方房間，每天由哥哥將爸爸載至店
    中由看護照顧……」互核相符，林成章對警方之訊問皆應答
    有序，並無言不及意，答非所問等明顯誤失之處，筆錄並由
    其親閱無訛後，始於緊接之筆錄末行簽名捺印，亦無幻覺和
    妄想之情事。綜上各等情以觀，足認林成章之失智症狀與其
    於警訊時所為之陳述，尚無影響，其於警訊時所為之供述，
    堪以採認，作為本件違規事實認定之依據。是原告之主張，
    委無可採。
  4.外勞D 君從事許可以外之工作縱屬自願主動幫忙，原告及其
    家屬等應顯然處於明知或可得而知之情況下，卻消極容任而
    未加阻止，揆諸首揭行政院勞工委員會91年7 月24日勞職外
    字第0910205078號解釋意旨，原告行為之不法程度應與積極
    指派外勞D 君從事許可以外工作之行為等價，自應認符合就
    業服務法第57條第3 款所稱「指派」之要件。
六、綜上所述，原告主張，均無可採。被告以原告違反就業服務
    法第57條第3款規定，依同法第68條第1項規定，作成原處分
    處原告罰鍰3萬元，核無違誤，訴願決定予以維持，亦無不
    合。原告仍執前詞，訴請撤銷，為無理由，應予駁回。
七、據上論結，本件原告之訴為無理由，爰依行政訴訟法第233
    條、第98條第3 項前段，判決如主文。
中　　華　　民　　國　　96　　年　　3 　　月　　28　　日
                          第四庭      法  官  林惠瑜
上為正本係照原本作成。
本件以訴訟事件所涉及之法律見解具有原則性者為限，始得於本
判決送達後20日內向本院提出上訴狀並表明上訴理由，如已於本
判決宣示後送達前提起上訴者，應於判決送達後20日內補具上訴
理由（均按他造人數附繕本），且經最高行政法院許可後方得上
訴。
中　　華　　民　　國　　96　　年　　3 　　月　　28　　日
                                      書記官  劉道文
